臺灣高等法院刑事判決
111年度原交上訴字第7號
上  訴  人  
即  被  告  葉惠美


選任辯護人  彭以樂律師(法扶律師)          
上列上訴人因過失致死案件，不服臺灣桃園地方法院110年度審
原交訴字第8號，中華民國111年2月18日第一審判決（起訴案號
：臺灣桃園地方檢察署110年度偵字第3588號），提起上訴，本
院判決如下：
    主  文
上訴駁回。               
    事實及理由
一、審理範圍
㈠、按上訴得明示僅就判決之刑、沒收或保安處分一部為之，刑
    事訴訟法第348條第3項定有明文。
㈡、查本件上訴人即被告葉惠美提起上訴，刑事上訴狀載明：「
    請求鈞院能重新審酌本案案發情形，並參酌刑法第57條及第
    59條之規定，再行酌量減輕上訴人之刑度」等語（見本院卷
    第21至22頁）。且被告及其辯護人於本院行準備程序時陳稱
    ：「（上訴要旨？）原審判太重」、「僅就量刑爭執」（見
    本院卷第44頁）；於本院審理時亦稱：「（是否僅就刑之部
    分提起上訴）是」等語（見本院卷第70頁），業已明示僅就
    原判決之刑部分提起上訴，是依刑事訴訟法第348條第3項規
    定，本院審理範圍僅限於原判決關於刑之部分，不及於原判
    決所認定之犯罪事實、所犯法條（論罪）等其他部分。
二、本案據以審查量刑妥適與否之原審所認定犯罪事實、罪名
㈠、犯罪事實
　  溫偉傑明知其機車駕駛執照業經吊銷，不得騎乘機車，仍於
    民國109年8月26日7時30分許，騎乘車牌號碼000-000號普通
    重型機車（下稱A車）搭載王峻丞，沿桃園市平鎮區工業南
    路由自由街往埔心方向行駛，於行經平鎮區工業南路219之1
    號前時，本應注意車前狀況，並隨時採取必要之安全措施，
    以避免發生危險，而依當時天候晴、日間自然光線、柏油路
    面乾燥無缺陷、無障礙物、視距良好，客觀上並無不能注意
    之情事，竟疏未注意車前狀況而輾壓路面砂石（道路主管機
    關權責人員涉嫌過失致死部分，另由檢察官簽分偵辦）致車
    身失控左偏（溫偉傑所涉無照駕駛過失致死部分，業經原審
    判處有期徒刑5月，並宣告緩刑2年確定）；適葉惠美駕駛車
    牌號碼000-0000號自用小客車（下稱B車）沿該路對向直行
    駛至，明知該路段未劃分向線，應靠右行駛，竟未靠右左偏
    行駛；A車車身霎時左傾，撞擊B車左前保險桿，A車人車倒
    地，王峻丞當場遭撞擊彈飛，受有硬腦膜下出血之傷害，經
    緊急送往桃園市龍潭區國軍桃園總醫院急救，仍於當日中午
    12時57分許許因心肺衰竭死亡。
㈡、罪名
　　核被告所為，係犯刑法第276條之過失致人於死罪。
㈢、自首減輕其刑
　　被告於有偵查犯罪職權之公務員發覺犯罪前，向前往現場處
    理之警員坦認為肇事人，合乎自首之要件，依刑法第62條前
    段規定，減輕其刑。　　　　
三、被告提起上訴，上訴理由謂以：被告雖沒有靠右行駛，但本
    件車禍事故發生地點道路路寬很小，被告行駛過程中看到同
    案被告溫偉傑搭載死者王峻丞朝被告方向前進時，被告即已
    緊急煞車，縱使被告有靠右行駛，死者自摔撞上被告車輛可
    能還是無法避免，請斟酌被告違反注意義務情節輕微，請求
    依刑法第57條、第59條規定酌減被告刑度等語。經查：
㈠、按刑事審判旨在實現刑罰權之分配的正義，故法院對有罪被
    告之科刑，應符合罪刑相當之原則，使輕重得宜，罰當其罪
    ，以契合社會之法律感情，此所以刑法第57條明定科刑時應
    審酌一切情狀，尤應注意該條所列10款事項以為科刑輕重之
    標準，俾使法院就個案之量刑，能斟酌至當。至於量刑輕重
    ，係屬事實審法院得依職權自由裁量之事項，苟其量刑已以
    行為人之責任為基礎，並斟酌刑法第57條各款所列情狀，而
    未逾越法定刑度或有濫用權限情事，即不得任意指為違法（
    最高法院75年台上第7033號判例、103年台上字第36號判決
    意旨參照）。原審於判決理由欄內詳予說明其量刑基礎，且
    敘明係審酌各項情狀，顯已斟酌刑法第57條各款事由，並基
    於刑罰目的性之考量、刑事政策之取向以及行為人刑罰感應
    力之衡量等因素而為刑之量定，且以行為人責任為基礎，未
    逾越法定刑度。審酌被告駕駛自用小客車，行經未劃分向標
    線路段時，未靠右而左偏行駛，疏未注意遵守交通規則，肇
    致本件交通事故發生，被害人因而遭撞擊彈飛，受有硬腦膜
    下出血之傷害，復因上開傷勢而心肺衰竭死亡，而本件車禍
    之發生被告為主要肇事原因、同案被告溫偉傑為次要肇事原
    因，亦經原審認定，並有桃園市政府車輛行車事故鑑定會鑑
    定意見書在卷可佐；又被告於原審及本院審理時雖坦承犯行
    ，惟迄今尚未與被害人家屬達成和解，填補被害人家屬所受
    之損害，而告訴人即被害人之父王坤鎮、被害人之母陳玉鴦
    於原審審理時表示同意給予被告6個月以下有期徒刑而得易
    科罰金之機會等情（見原審卷第129至130頁），暨被告年齡
    、教育程度、家庭經濟狀況等情形，因認原審量處有期徒刑
    4月，於刑法第276條過失致人於死罪之法定刑度5年以下有
    期徒刑整體觀之，顯已考量被告違反注意義務之程度及被告
    之智識程度、家庭狀況及經濟等情事，量刑堪認適當。　
㈡、被告上訴雖請求依刑法第59條規定酌減其刑等語，按刑法第5
    9條，必須犯罪有特殊之原因與環境，在客觀上足以引起一
    般人同情，認為依據其他法定事由減刑後，即便宣告最低度
    刑猶嫌過重者，始有其適用。查被告之過失行為，為本件車
    禍事故發生之主要肇事原因，業如前述，其違反注意義務之
    情節尚非輕微；且被告上開犯行經依刑法第62條前段規定予
    以減輕其刑後，客觀上已無情輕法重、情堪憫恕之情形，自
    無再依刑法第59條規定酌減其刑之餘地。
㈢、另被告本件犯行，雖符合刑法第74條第1項第1款之規定，然
    審酌被告之過失行為，致被害人枉送寶貴生命，造成被害人
    家屬蒙受痛失至愛親人難以抹滅之創傷及無法彌補之傷痛，
    犯罪所生損害非輕，且迄今未能與被害人家屬達成和解，未
    能體諒被害人家屬喪失至親之痛，從而，認被告本件犯行不
    宜以宣告緩刑，附此敘明。
㈣、綜此而論，自難認原審量刑失當，有應予撤銷而改判較輕之
    刑之理由。從而，本件被告之上訴為無理由，應予駁回。　
四、據上論結，應依刑事訴訟法第368條，判決如主文。
本案經檢察官劉倍提起公訴，檢察官羅建勛到庭執行職務。
中　　華　　民　　國　　111 　年　　11　　月　　24　　日
                  刑事第十九庭  審判長法　官  曾淑華
                                      法　官  黃惠敏
                                      法　官  李殷君
以上正本證明與原本無異。
如不服本判決，應於收受送達後20日內向本院提出上訴書狀，其
未敘述上訴之理由者並得於提起上訴後20日內向本院補提理由書
（均須按他造當事人之人數附繕本）「切勿逕送上級法院」。
                                      書記官  周彧亘
中　　華　　民　　國　　111 　年　　11　　月　　24　　日